【裁判字號】    99,易,232
【裁判日期】    991012
【裁判案由】    詐欺
【裁判全文】
臺灣臺東地方法院刑事判決               99年度易字第232號
公  訴  人  臺灣臺東地方法院檢察署檢察官
被      告  甲○○
上列被告因詐欺案件，經檢察官提起公訴（99年度偵緝字第75號
），被告於準備程序中，就被訴事實為有罪之陳述，本院告知其
簡式審判程序之旨，並聽取當事人之意見後，裁定由受命法官獨
任依簡式審判程序審理，茲判決如下：
    主  文
甲○○幫助犯詐欺取財罪，處有期徒刑月，如易科罰金，以新
臺幣壹仟元折算壹日。緩刑貳年，並應依執行檢察官之命令，向
指定之政府機關、政府機構、行政法人、社區或其他符合公益目
的之機構或團體，提供貳佰小時之義務勞務，緩刑期間付保護管
束。
    犯罪事實
一、甲○○於民國97年3月間某日，接獲真實姓名年籍均不詳之
    成年人以電話佯稱係在104人力銀行網站徵才之業者，可提
    供貨車助手之工作機會，惟需求才者提供存摺影本、提款卡
    及密碼等資料云云。當時甲○○雖對於將其金融機構帳戶之
    存摺、提款卡及密碼提供予第三人，將可能被持以作為犯罪
    工具，而幫助第三人實行詐欺取財之犯罪行為等情有所預見
    ，竟因急於找工作，基於幫助為他人不法所有之意圖，及縱
    幫助第三人實行詐欺取財之犯罪行為亦不違背其本意之幫助
    詐欺取財故意，於隔日在臺北縣板橋市某郵局前，將其台新
    國際商業銀行(下稱台新銀行)忠孝分行帳號00000000000000
    號帳戶之存摺影本、提款卡及密碼等資料交予真實姓名年籍
    均不詳、且自稱為司機業者之成年人，以幫助該名人士及其
    所屬之詐欺集團成員遂行向他人實行詐欺取財之犯罪行為。
    嗣上開人士與其所屬詐欺集團之其他成員，基於意圖為自己
    不法所有及詐欺取財之犯意聯絡，於如附表所示之時間，在
    不詳地點，以如附表所示之方式，對丙○○實行詐欺行為，
    致丙○○陷於錯誤，因而於如附表所示之時間、地點，將如
    附表所示之金額以現金存款之方式，存入甲○○之上開帳戶
    內，致使丙○○受有損害。嗣因丙○○發現受騙報警處理，
    始循線查悉上情。
二、案經臺北市政府警察局信義分局移送臺灣臺北地方法院檢察
    署檢察官陳請臺灣高等法院檢察署核轉臺灣臺東地方法院檢
    察署檢察官偵查起訴。
    理  由
一、訊據被告甲○○對於上揭犯罪事實坦白承認，核與證人即被
    害人丙○○於警詢證述之情節相符（見北偵卷第59-60頁）
    ，復有台新國際商業銀行98年1月14日台新作文字第9800557
    號函所附帳號00000000000000號帳戶之開戶基本資料及資金
    往來明細表影本各1件（見北偵卷第48-56頁）、被害人所提
    供之台新銀行自動櫃員機交易明細表影本4件（見北偵卷第6
    2頁）及台新國際商業銀行99年5月6日台新作文字第9907060
    號函正本1件（見偵卷第24頁）在卷可稽，足認被告之自白
    與事實相符。本件事證明確，被告犯行應堪認定。
二、上開詐欺集團之成員雖確因施用詐術，致使被害人將上開款
    項存入被告之台新銀行帳戶內而應成立共同詐欺取財罪，然
    被告客觀上既僅提供其台新銀行之帳戶予該詐欺集團使用，
    並未參與該詐欺集團實行詐欺被害人之犯罪行為，且主觀上
    亦僅出於幫助詐欺取財之故意，基於最高法院49年台上字第
    77 號及60年台上字第2159號判例意旨，應論以幫助犯，而
    非正犯。故核被告所為，應成立刑法第339條第1項、第30條
    第1項前段之幫助犯詐欺取財罪，爰依同法第30條第2項之規
    定，按正犯之刑減輕之。
三、爰審酌被告雖僅國中畢業，但既曾因從事清潔工作而知悉薪
    資轉帳僅需勞工之存摺影本即可辦理，且亦自報章雜誌等平
    面或電子媒體知悉詐欺集團往往利用徵才、貸款等名目獲取
    他人帳戶之提款卡及密碼，以作為確保詐欺犯罪所得及逃避
    偵查機關追查之工具，竟仍輕率將其金融帳戶之提款卡及密
    碼，交予素不熟識之陌生人，進而造成被害人受有高達新臺
    幣13萬元之損害，所為本應多加譴責。然念其因失業多日，
    迫於經濟上之壓力方不慎為本件犯行，其犯罪動機尚堪同情
    ；且於審理中經本院詳為分析後，亦能瞭解其所為非是，進
    而坦承犯行，堪認尚有幡然悔悟之心等一切情狀，量處如主
    文所示之刑，並諭知易科罰金之折算標準。
四、被告未曾因故意犯罪受有期徒刑以上刑之宣告（見本院卷附
    有臺灣高等法院被告前案記錄表），且年紀尚輕，於審理中
    亦能坦承犯行、知所悔悟，諒僅係一時失慮致罹刑章，信經
    此科刑教訓，應能知所警惕而無再犯之虞，是本院認前開對
    其宣告之刑以暫不執行為適當，爰宣告緩刑2年，以啟自新
    。又被告既尚未賠償被害人所受損害或與之達成民事和解，
    故本院認有命被告提供義務勞務以彌其過、並從中記取教訓
    之必要，爰依刑法第74條第2項第5款規定，命被告應於本判
    決確定後，依執行檢察官之命令，向指定之政府機關、政府
    機構、行政法人、社區或其他符合公益目的之機構或團體，
    提供200小時之義務勞務，同時依刑法第93條第1項第2款規
    定，併諭知被告於緩刑期間付保護管束，俾由地方法院檢察
    署觀護人提供各種有效且必要之協助，以收矯正之效。
據上論斷，應依刑事訴訟法第273條之1第1項、第299條第1項前
段，刑法第339條第1項、第30條第1項前段、第2項、第41條第1
項、第74條第1項第1款、第2項第5款、第93條第1項第2款，刑法
施行法第1條之1第1項、第2項前段，判決如主文。
本案經檢察官乙○○到庭執行職務。
中    華    民    國    99    年    10    月    12    日
                  刑事第二庭    法  官  簡大倫
以上正本證明與原本無異。
如不服本判決應於收受判決後10日內向本院提出上訴書狀，並應
應敘述具體理由。其未敘述上訴理由者，應於上訴期間屆滿後20
日內向本院補提理由書(均須按他造當事人之人數附繕本)「切勿
逕送上級法院」。
                                書記官   洪幸如
中    華    民    國    99    年    10    月    12    日
所犯法條：
中華民國刑法第339條第1項
（普通詐欺罪）
意圖為自己或第三人不法之所有，以詐術使人將本人或第三人之
物交付者，處 5 年以下有期徒刑、拘役或科或併科 1 千元以下
罰金。
中華民國刑法第30條
（幫助犯及其處罰）
幫助他人實行犯罪行為者，為幫助犯。雖他人不知幫助之情者，
亦同。
幫助犯之處罰，得按正犯之刑減輕之。
附表：
┌───┬──────────┬──────┬────┬───────┬────┐
│被害人│詐欺手法            │存款時間    │存款地點│匯入帳戶      │被害金額│
│      │                    │            │        │              │（元）  │
├───┼──────────┼──────┼────┼───────┼────┤
│丙○○│於97年12月12日晚間5 │97年12月12日│桃園市復│台新銀行忠孝分│30,000  │
│      │時40分許，先由該詐欺│晚間8時50分 │興路205 │行帳號00000000│        │
│      │集團成員中姓名年籍均│            │號台新銀│172951號帳戶  │        │
│      │不詳之成年人於不詳地│            │行ATM存 │              │        │
│      │點以電話號碼00-00000│            │款機    │              │        │
│      │000、00-00000000號聯├──────┼────┼───────┼────┤
│      │繫丙○○，並佯稱係東│97年12月12日│桃園市復│台新銀行忠孝分│30,000  │
│      │森購物之工作人員，表│晚間8時52分 │興路205 │行帳號00000000│        │
│      │示因丙○○誤將網路購│            │號台新銀│172951號帳戶  │        │
│      │物付款設定為約定分期│            │行ATM存 │              │        │
│      │轉帳等語，致使丙○○│            │款機    │              │        │
│      │陷於錯誤，因而於右開├──────┼────┼───────┼────┤
│      │時間，在右開地點，依│97年12月12日│桃園市復│台新銀行忠孝分│30,000  │
│      │指示將共130,000元以 │晚間8時54分 │興路205 │行帳號00000000│        │
│      │現金存款之方式存入林│            │號台新銀│172951號帳戶  │        │
│      │均鴻之右開帳戶內。  │            │行ATM存 │              │        │
│      │                    │            │款機    │              │        │
│      │                    ├──────┼────┼───────┼────┤
│      │                    │97年12月12日│桃園市復│台新銀行忠孝分│10,000  │
│      │                    │晚間8時56分 │興路205 │行帳號00000000│        │
│      │                    │            │號台新銀│172951號帳戶  │        │
│      │                    │            │行ATM存 │              │        │
│      │                    │            │款機    │              │        │
│      │                    ├──────┼────┼───────┼────┤
│      │                    │97年12月12日│桃園市復│台新銀行忠孝分│30,000  │
│      │                    │晚間9時23分 │興路205 │行帳號00000000│        │
│      │                    │            │號台新銀│172951號帳戶  │        │
│      │                    │            │行ATM存 │              │        │
│      │                    │            │款機    │              │        │
└───┴──────────┴──────┴────┴───────┴────┘

司法院資訊處製作；財團法人民間司法改革基金會備份。
